臺灣臺中地方法院刑事判決　　　　　　　　　　　　九十三年度訴字第一六八六號
　　公　訴　人　臺灣臺中地方法院檢察署檢察官
　　被　　　告　己○○
　　　　　　　　壬○○
右列被告等因搶奪等案件，經檢察官提起公訴（九十三年度偵字第九八○六號），本
院判決如左：
    主  文
己○○共同連續意圖為自己不法之所有，而搶奪他人之動產，累犯，處有期徒刑貳年
陸月。
壬○○共同意圖為自己不法之所有，而搶奪他人之動產，處有期徒刑壹年。
    事  實
一、己○○前於民國八十九年間，因犯搶奪案件及施用毒品案件，經本院分別判處有
    期徒刑八月及四月，均告確定在案，嗣並經本院就其所處上開有期徒刑八月及四
    月，裁定應執行有期徒刑十一月確定，甫於九十一年一月十六日執行完畢。詎猶
    不知悔改，復基於意圖為自己不法所有之概括犯意，自九十三年四月九日二十時
    三十分許起，至同年五月二十一日十三時五十分許止，先後與具共同概括犯意聯
    絡之乙○○、子○○（均已先行審結）、具共同犯意聯絡之宋明傑（另由軍事法
    院審理中）及壬○○等人，分別在臺中縣大甲鎮○○路三三號前等處，乘甲○○
    等如附表所示之人不備之機會，下手搶奪甲○○等如附表所示之人之財物（各次
    搶奪之行為人、時間、地點、被害人、共同行搶方式及搶得財物，均詳如附表編
    號一至六號所示）。得手後搶得之現金由己○○與附表所示共同行搶之人朋分花
    用，甲○○之項鍊一條且由己○○以新臺幣（下同）一千二百元代價出售予真實
    姓名不詳綽號「阿洲」之成年人，其餘物品則均予丟棄。其間，己○○復為犯如
    附表編號四號所示搶奪行為，於九十三年五月十七日上午十一時許，在臺中縣外
    埔鄉○○村○○路附近土地公廟旁，以自備之鑰匙一支（未扣案）竊取卯○○所
    有車牌號碼為ＧＲ三－一五○號之重型機車一輛（該車早於九十三年五月五日十
    八時餘許，即在臺中縣大甲鎮光田醫院前遭姓名不詳之人竊取）。得手後己○○
    且騎乘該部機車，後載不知情之乙○○共同為附表編號四號所示搶奪行為。嗣經
    警循線查獲上情。
二、案經臺中縣警察局大甲分局報告臺灣臺中地方法院檢察署檢察官偵查起訴。
    理  由
一、訊據被告己○○固對於右揭時地與共同正犯乙○○、子○○、宋明傑及壬○○等
    人，分別在如附表編號一至六號所示時地，共同為搶奪犯行之事實坦承不諱，惟
    矢口否認有何竊盜犯行；被告壬○○則矢口否認有何搶奪犯行，被告己○○辯稱
    ：ＧＲ三－一五○號重型機車一輛實係伊向丙○○所借用，並非伊所竊取云云；
    被告壬○○則辯以：九十三年五月二十一日當天伊在臺南科學園區工作，伊並未
    與己○○共同為搶奪犯行，且伊平時並未使用車輛云云。惟查，（一）被告己○○如何分別與共同正犯乙○○、子○○、宋明傑及壬○○等人先後為右揭六次搶
    奪犯行，業據被告己○○於警詢及偵審中坦承不諱，核與共同正犯乙○○、子○○及宋明傑於警詢及偵審中供述情節大致相符，並與證人即被害人甲○○於警詢
    及偵查中、證人即被害人戊○○、庚○○及辛○○於警詢中證述遭搶奪情節相符
    ，復有庚○○出具之贓物認領保管單一張、共同正犯乙○○帶同警察至丟棄搶得
    皮包處所起出贓物之過程之照片六張、被告己○○及共同正犯乙○○帶同警察至
    行搶地點之照片十三張、被告己○○與共同正犯子○○共乘機車遭路口監視器攝
    錄之翻拍照片二張、共同正犯子○○行搶時所穿衣物及所騎乘機車之照片六張在
    卷可稽，且有共同正犯子○○行搶時所穿著之衣服、褲子各一件、紅色鴨舌帽及
    安全帽各一頂扣案足佐。至共同正犯乙○○於審理中雖另辯稱：甲○○之皮包內
    只有現金一萬三千元及行動電話一支云云；共同正犯子○○於審理中雖另辯稱：
    辛○○之皮包內現金只有九千一百元及一些零錢，並非一萬二千元。且如附表編
    號二號所示搶奪犯行係伊臨時起意自行為之，己○○事前並不知情云云。惟查，
    被害人甲○○遭搶奪之皮包內確有現金三萬餘元、行動電話一支、信用卡三張及
    項鍊一條；及被害人辛○○遭搶奪之皮包內有現金約一萬二千元、信用卡九張、
    金融卡六張、身分證二張、印章四枚、健保卡一張、鑰匙一把、行動電話一支、
    手錶一支及項鍊墜子一個等物等節，業據甲○○及辛○○分別於警詢中陳明在卷
    ，核與被告己○○於警詢中供承：甲○○皮包內有現金三萬餘元、行動電話一支
    及項鍊一條。辛○○皮包內之財物有現金一萬餘元、證件、手錶一支、行動電話
    一支及項鍊墜子一個等物等語相符，並有辛○○提出之陳報狀、報案紀錄表影本
    各一份在卷可稽，已足認定。且按意思之聯絡並不限於事前有所謀議，即僅於行
    為當時有共同犯意之聯絡者，亦屬之，且其表示之方法，亦不以明示通謀為必要
    ，即相互間有默示之合致，亦無不可（最高法院七十三年度臺上字第二三六四號
    判例意旨參照）。查，如附表編號二號所示搶奪犯行，確係被告己○○與共同正
    犯子○○共同犯案，業據被告己○○於警詢及偵審中供承在卷，核與共同正犯子
    ○○於警詢及偵查所供情節相符。參之共同正犯子○○於偵查中供陳：伊騎車載
    己○○行經臺中縣后里高速公路橋上即下手行搶，伊拿到皮包後旋即將搶得之皮
    包交予己○○，經己○○檢視皮包發現內無財物後，即由己○○將該皮包丟到河
    裡等語，益徵被告己○○顯與共同正犯子○○具有共同行搶之犯意聯絡無疑。綜
    上所述，被告乙○○及子○○二人所辯顯係避重就輕、迴護被告己○○之詞，尚
    難採信。（二）被告己○○如何於右揭時地以自備之鑰匙一支竊取卯○○所有車
    牌號碼為ＧＲ三－一五○號之重型機車一輛，得手後己○○且騎乘該部機車，後
    載不知情之乙○○共同為附表編號四號所示搶奪犯行等節，業據被告己○○於警
    詢、偵查、本院法官於九十三年五月二十五日及同年七月二十二日訊問時（見本
    院九十三年度聲羈字第二五三號刑事卷及本案本院卷第四四－四五頁）供承不諱
    ，核與同案被告乙○○於警詢及偵查中供述：伊係與己○○共同騎乘己○○竊得
    之機車共同行搶，伊係後來才知該車是竊得之贓車等語（見偵查卷第四四頁、第
    一七一頁）及證人即被害人卯○○於警詢及偵查中指述遭竊情節相符。至被告己○○嗣於審理中雖改稱：該輛機車係伊與乙○○一起至丙○○家中向丙○○借來
    使用云云。惟查，證人丙○○既於審理中結證稱：伊未曾將ＧＲ三－一五○號重
    型機車借予己○○等語。且證人乙○○於審理中結證稱：ＧＲ三－一五○號之重
    型機車係己○○說停放在伊住家附近之土地公廟旁，己○○說該車是丙○○所竊
    云云，亦核與被告己○○所辯情節不符，足證被告己○○嗣後翻異前詞否認竊盜
    犯行，顯係事後卸責之詞，尚難採信。（三）按被告或共犯之自白固不得作為有
    罪判決之唯一證據，仍應調查其他必要之補強證據以察其是否與事實相符。惟所
    謂補強證據，並非以證明犯罪構成要件之全部事實為必要，倘其得以佐證自白之
    犯罪非屬虛構，能予保障所自白事實之真實性，即已充分。又得據以佐證者，雖
    非直接可以推斷被告之犯行，但以此項證據與被告之自白為綜合判斷，足以認定
    犯罪事實者，仍不得謂非補強證據（最高法院九十三年度臺上字第四二九七號、
    第五○六五號判決意旨參照）。查，被告壬○○確有與己○○共同為如附表編號
    六號所示搶奪犯行，業據證人即共同正犯己○○於本院審理中結證明確，核與證
    人即被害人丁○○於警詢及偵查中證述遭搶奪過程相符。參之被告壬○○係證人
    己○○哥哥之同學，二人為舊識，業據被告壬○○及證人己○○二人分別陳明在
    卷，且被告壬○○與證人己○○間素無嫌隙，亦經被告壬○○於審理中供明在卷
    ，衡情，苟被告壬○○未與己○○共同為如附表編號六號所示搶奪犯行，己○○
    端無於九十三年五月二十四日為警查獲時即主動向警供稱如附表編號六號所示搶
    奪犯行係伊與壬○○共同為之，之後並於偵查及審理中一再指稱被告壬○○確有
    參與如附表編號六號所示搶奪犯行，更無甘犯偽證罪責，於審理中結證誣指被告
    壬○○於罪必要等情，已足認證人己○○結證情節屬實。況查，證人己○○於九
    十三年五月二十四日為警查獲當日，即已於警詢中明確陳稱：當日是壬○○駕駛
    「銀色」自用小客車與伊一同行搶等語（見偵查卷第三六頁背面），核與被告壬○○聲請傳訊之證人丑○○於審理中結證：「（壬○○自己有無車輛？）臺中有
    ，可是臺南沒有開車下去，臺中的車是喜美，顏色是『銀色』的，車號幾號我不
    知道。」等語情節相符。再佐以被害人丁○○遭搶時，在場姓名不詳之目擊者所
    提供行為人所駕駛之自用小客車之車牌號碼為Ｐ六－一四七九號，業據丁○○於
    警詢中陳明在卷，且Ｐ六－一四七九號自用小客車車牌，實係寅○○所有，該車
    牌所屬之自用小客車顏色為「白色」，該車只有二面車牌且早於九十三年三月三
    十一日晚間即遭不詳之人竊走，寅○○旋於翌日即同年四月一日即向警報案，亦
    據證人寅○○於審理中結證在卷，並有車籍資料表、臺中縣警察局大甲分局九十
    三年十月十一日中縣甲警刑字第○九三○○一五九三九號函各一份在卷可憑，則
    被告壬○○苟非確有駕駛「銀色」自用小客車搭載己○○共同行搶，己○○如何
    能於警詢中主動說出被告壬○○所駕駛車輛之顏色為「銀色」，而被告壬○○如
    非狡卸罪責，其在證人丑○○到庭做證前又何須對本院謊稱伊平時未使用車輛云
    云（見本院卷第八三頁），以上均足徵證人己○○於審理中結證：被告壬○○即
    係與伊共犯如附表編號六號所示搶奪犯行之人等語，堪信屬實，被告壬○○空言
    否認犯行則非可採。至證人丑○○於審理中雖另證稱：因伊家之公司承包臺南科
    學園區聯電公司之工程，故壬○○自九十三年三月起即均與伊一起在臺南科學園
    區工作，工作時間是星期一至星期五，從早上八點到晚上六點，壬○○直至九十
    三年五月三十一日才離職，這段期間，除了假日以外，伊確定壬○○每天都有去
    上班，壬○○出勤紀錄已遺失云云。然查，本院依職權傳訊之證人即丑○○之母
    癸○○則到庭結證稱：壬○○係伊僱用在臺南科學園區工作，壬○○係從九十三
    年四月二十五日開始工作，做到五月中旬或五月底，其間壬○○曾請過假，壬○○如果請假，會在前一天告知，並在告知當晚離開，翌日晚上才回來，至於壬○○請假之正確日期及次數，伊均已忘記，且出勤紀錄亦已遺失等語，核與證人丑
    ○○所證被告壬○○每天均有上班云云不符，證人丑○○所證已難採為有利於被
    告壬○○之認定。再被告壬○○於審理中先係當庭陳稱對證人丑○○所證情節沒
    有意見云云，待本院另定庭期訊畢證人癸○○後，其始直承：在臺南科學園區工
    作期間，伊確有請過假，次數已忘記等語，且經本院質以：既然忘記那幾日請假
    ，何以記得九十三年五月二十一日有上班？等語後，被告壬○○雖辯稱：是丑○○告知當日伊有上班云云，惟丑○○所證被告壬○○每天均有上班云云，既核與
    事實不符，則其告知被告壬○○稱：九十三年五月二十一日，壬○○有上班云云
    ，自亦不足據為有利於被告壬○○之認定。從而，被告壬○○確有與被告己○○
    共犯如附表編號六號所示搶奪犯行一節，即堪認定。再者，被告己○○雖曾於九
    十三年六月十四日偵查中陳稱：伊未為附表編號六號所示搶奪犯行，警詢中伊如
    果否認，警察就會打伊，警察如何知道有壬○○其人，伊不知道云云。惟，被告
    己○○此部分陳詞並非真實，業據己○○於偵審中陳明在卷，且被告己○○上開
    坦承與被告壬○○共犯如附表編號六號所示犯行之陳詞，如何可信為真實，亦經
    本院審認如前，尚難僅因被告己○○曾於偵查中為上述翻異之詞，即認被告己○○前後多次直承與被告壬○○共為搶奪犯行之陳述不可採信，附此指明。（四）
    綜上所述，本案事證明確，被告己○○、壬○○二人犯行均堪認定。
二、核被告己○○所為，係犯刑法第三百二十五條第一項之搶奪罪及刑法第三百二十
    條第一項之竊盜罪；被告壬○○所為，係犯刑法第三百二十五條第一項之搶奪罪
    。被告己○○與乙○○間，就附表編號一號及四號所示二次搶奪犯行；被告己○○與子○○間，就附表編號二號及五號所示二次搶奪犯行；被告己○○與丙○○
    間，就附表編號三號所示搶奪犯行；被告己○○與被告壬○○二人間，就附表編
    號六號所示搶奪犯行，分別具有犯意之聯絡與行為之分擔，各均為共同正犯。又
    被告己○○右揭六次搶奪犯行，時間緊接，方法相同，觸犯構成要件相同之罪名
    ，顯係基於概括之犯意反覆為之，為連續犯，應依刑法第五十六條之規定論以一
    罪，並加重其刑。被告己○○所犯連續搶奪罪及竊盜罪間，具有方法結果之牽連
    關係，為牽連犯，應依刑法第五十五條規定，從一重之連續搶奪罪處斷。末查，
    被告己○○前於八十九年間，因犯搶奪案件及施用毒品案件，經本院分別判處有
    期徒刑八月及四月均告確定在案，嗣並經本院就其所處上開有期徒刑八月及四月
    ，裁定應執行有期徒刑十一月確定，甫於九十一年一月十六日執行完畢，有臺灣
    臺中地方法院檢察署刑案資料查註紀錄表及臺灣高等法院被告全國前案紀錄表各
    一份在卷足憑，其於受有期徒刑執行完畢後，於五年以內再犯本件有期徒刑以上
    之罪，為累犯，應依刑法第四十七條規定，遞加重其刑。爰分別審酌被告己○○
    前已有搶奪罪前科，被告壬○○則前無犯罪紀錄，有渠二人之臺灣臺中地方法院
    檢察署刑案資料查註紀錄表及臺灣高等法院被告全國前案紀錄表各一份在卷可按
    ；渠二人均四肢健全，正當年輕，不思以正當方法賺取報酬，竟為搶奪犯行，且
    渠等搶奪行為具暴力性，對民眾生命財產安全、社會治安危害非輕；被告己○○
    所為之搶奪犯行計達六次，並有一次竊盜行為，犯罪後坦承搶奪犯行，矢口否認
    竊盜犯行之態度；被告壬○○所為之搶奪犯行雖僅有一次，惟犯罪後猶飾詞圖卸
    刑責，未見悔意，態度不佳；渠等搶奪、行竊所得財物之價值及被告己○○、壬○○二人犯罪後，均迄未賠償被害人所受損害等一切情狀，分別量處如主文所示
    之刑。至扣案衣服、褲子各一件、紅色鴨舌帽及黑色安全帽各一頂，雖均係被告
    己○○之共同正犯子○○行搶時所穿戴之物，惟尚難認係其直接供作行搶所用之
    物，爰不予宣告沒收（最高法院五十一年度臺非字第十三號、十八年度上字第一
    三七九號判例意旨參照）。又被告己○○用以竊取機車之鑰匙一支，既未扣案，
    形體不明，亦不予宣告沒收，均附此敘明。
據上論斷，應依刑事訴訟法第二百九十九條第一項前段，刑法第二十八條、第五十六
條、第三百二十五條第一項、第三百二十條第一項、第五十五條、第四十七條，罰金
罰鍰提高標準條例第一條前段，判決如主文。
中      華      民      國    九十三    年     十二     月      八      日
                                 臺灣臺中地方法院刑事第十庭
                                   審判長法  官  郭  瑞  祥
                                         法  官  黃  炫  中
                                         法  官  江  奇  峰
右正本證明與原本無異。
如不服本判決，應於判決送達後十日內向本院提出上訴狀，上訴於臺灣高等法院臺中
分院( 須附繕本 )。
                                         書記官
中      華      民      國    九十三    年     十二     月      八      日
附錄本判決論罪科刑之法條：
刑法第三百二十五條第一項：
意圖為自己或第三人不法之所有，而搶奪他人之動產者，處六月以上五年以下有期徒
刑。
刑法第三百二十條第一項
意圖為自己或第三人不法之所有，而竊取他人之動產者，為竊盜罪，處五年以下有期
徒刑、拘役或五百元以下罰金。
附表
┌──┬───┬─────┬─────┬───┬────────┐
│編號│行為人│犯罪時間  │犯罪地點  │被害人│犯  罪  方   式 │
├──┼───┼─────┼─────┼───┼────────┤
│一  │己○○│九十三年四│臺中縣大甲│甲○○│乙○○騎乘己○○│
│    │乙○○│月九日二十│鎮○○路三│      │母親所有之銀色機│
│    │      │時三十分許│三號前    │      │車後載己○○，超│
│    │      │          │          │      │越在前行走之朱妍│
│    │      │          │          │      │卉時由己○○下手│
│    │      │          │          │      │搶奪甲○○背於左│
│    │      │          │          │      │側之皮包一個（內│
│    │      │          │          │      │有現金約三萬元、│
│    │      │          │          │      │行動電話一支、身│
│    │      │          │          │      │分證、健保卡、汽│
│    │      │          │          │      │車駕照、行車執照│
│    │      │          │          │      │、現金卡、銀行提│
│    │      │          │          │      │款卡各一張、信用│
│    │      │          │          │      │卡三張及項鍊一條│
│    │      │          │          │      │）。得手後，現金│
│    │      │          │          │      │由乙○○與己○○│
│    │      │          │          │      │朋分，項鍊由張明│
│    │      │          │          │      │正以一千二百元代│
│    │      │          │          │      │價售予「阿洲」，│
│    │      │          │          │      │其餘物品均丟棄於│
│    │      │          │          │      │外埔鄉鐵山國小旁│
│    │      │          │          │      │之圳溝內。      │
├──┼───┼─────┼─────┼───┼────────┤
│二  │己○○│九十三年四│臺中縣后里│ 不詳 │子○○騎其所有車│
│    │子○○│月三十日十│鄉○○路高│      │號為ＹＰＢ－六七│
│    │      │九時許    │速公路路橋│      │五號之機車後載張│
│    │      │          │上（起訴書│      │明正，超越同向被│
│    │      │          │附表誤載為│      │害人所騎機車，由│
│    │      │          │路橋下）  │      │子○○下手搶奪被│
│    │      │          │          │      │害人置於機車儀表│
│    │      │          │          │      │板下方之皮包一個│
│    │      │          │          │      │（內無財物），隨│
│    │      │          │          │      │即交予己○○。經│
│    │      │          │          │      │己○○檢視皮包內│
│    │      │          │          │      │無財物後，予以丟│
│    │      │          │          │      │棄。            │
├──┼───┼─────┼─────┼───┼────────┤
│三  │己○○│九十三年五│大甲鎮育德│戊○○│丙○○騎其提供之│
│    │丙○○│月五日二十│路六號前  │      │機車，後載己○○│
│    │      │時許      │          │      │，於超越行人邱秋│
│    │      │          │          │      │日時，由己○○自│
│    │      │          │          │      │後方下手行搶，搶│
│    │      │          │          │      │得皮包一個（內有│
│    │      │          │          │      │現款五千餘元、行│
│    │      │          │          │      │動電話一支、信用│
│    │      │          │          │      │卡四張、提款卡二│
│    │      │          │          │      │張）。得手後，現│
│    │      │          │          │      │金朋分花用，其餘│
│    │      │          │          │      │物品均丟棄於外埔│
│    │      │          │          │      │鄉鐵山國小旁之圳│
│    │      │          │          │      │溝內（未查獲）。│
├──┼───┼─────┼─────┼───┼────────┤
│四  │己○○│九十三年五│臺中縣后里│庚○○│己○○騎乘車號為│
│    │乙○○│月十七日十│鄉○○路八│      │ＧＲ三－一五○號│
│    │      │一時四十分│六一號前  │      │之機車，後載吳明│
│    │      │許        │          │      │鴻，由乙○○下手│
│    │      │          │          │      │搶奪庚○○置於機│
│    │      │          │          │      │車儀表板下置物箱│
│    │      │          │          │      │上之皮包一個（內│
│    │      │          │          │      │有現金三千五百元│
│    │      │          │          │      │、健保卡三張）。│
│    │      │          │          │      │得手後現金由吳明│
│    │      │          │          │      │鴻與己○○朋分，│
│    │      │          │          │      │其餘物品則予以丟│
│    │      │          │          │      │棄。            │
├──┼───┼─────┼─────┼───┼────────┤
│五  │子○○│九十三年五│臺中縣大甲│辛○○│子○○騎機車後載│
│    │己○○│月十九日十│鎮○○路一│      │己○○，由己○○│
│    │      │七時許    │段九○六號│      │搶奪對向行人莊惠│
│    │      │          │即（大盤大│      │美所背皮包一個（│
│    │      │          │商店前）  │      │內有現金約一萬二│
│    │      │          │          │      │千元、信用卡九張│
│    │      │          │          │      │、金融卡六張、身│
│    │      │          │          │      │分證二張、印章四│
│    │      │          │          │      │枚、健保卡一張、│
│    │      │          │          │      │鑰匙一把、行動電│
│    │      │          │          │      │話一支、手錶一支│
│    │      │          │          │      │及項鍊墜子一個等│
│    │      │          │          │      │物）。得手後現金│
│    │      │          │          │      │由子○○及己○○│
│    │      │          │          │      │朋分，其餘物品則│
│    │      │          │          │      │予丟棄。        │
├──┼───┼─────┼─────┼───┼────────┤
│六  │己○○│九十三年五│大甲鎮新政│丁○○│壬○○駕駛真實車│
│    │壬○○│月二十一日│路與三民路│      │牌號碼不詳之銀色│
│    │      │十三時五十│口        │      │自用小客車（該車│
│    │      │分許      │          │      │懸掛寅○○所有於│
│    │      │          │          │      │九十三年三月三十│
│    │      │          │          │      │一日遭竊之Ｐ六－│
│    │      │          │          │      │一四七九號車牌）│
│    │      │          │          │      │在旁接應，由張明│
│    │      │          │          │      │正負責下車搶奪行│
│    │      │          │          │      │人丁○○背於左肩│
│    │      │          │          │      │之皮包一個（內有│
│    │      │          │          │      │現金三千元、行動│
│    │      │          │          │      │電話二支、身分證│
│    │      │          │          │      │及信用卡一張）後│
│    │      │          │          │      │，坐上壬○○所駕│
│    │      │          │          │      │駛之車共同逃離現│
│    │      │          │          │      │場。現金由陳宏琦│
│ │      │          │          │      │與己○○朋分花用│
│    │      │          │          │      │，其餘物品則予以│
│    │      │          │          │      │丟棄（未查獲）。│
└──┴───┴─────┴─────┴───┴────────┘
